【裁判字號】    88,上易,5716
【裁判日期】    890119
【裁判案由】    侵占
【裁判全文】
臺灣高等法院刑事判決                          八十八年度上易字第五七一六號
    上  訴  人  臺灣宜蘭地方法院檢察署檢察官
    被      告  乙○○
右上訴人因被告侵占案件，不服臺灣宜蘭地方法院八十八年度易字第四三三號，中華
民國八十八年十一月二十五日第一審判決（起訴案號：臺灣宜蘭地方法院檢察署八十
八年度偵字第三０五五號），提起上訴，本院判決如左：
    主  文
上訴駁回。
    理  由
一、公訴意旨略以：被告乙○○向美感浮雕有限公司（以下簡稱美感浮雕公司）租借
    車號ＣＦ─五六七二號小貨車，於民國八十六年三月四日晚間九時許，在高速公
    路林口交流道附近，與台灣汽車客運股份有限公司新竹站（以下簡稱台汽公司）
    所屬車輛發生事故，雙方協議先由美感浮雕公司代墊修繕費及拖吊費，乙○○則
    代表向台汽新竹站索賠，如全額理賠，乙○○應全數賠償美感浮雕公司先前代墊
    之款項。事後，台汽新竹站全額理賠新台幣（下同）十三萬六千元，其中十萬三
    千元為乙○○代美感浮雕公司收受之款項，其竟意圖為自己不法之所有，侵占入
    己，未返還予美感浮雕公司。因認被告乙○○涉犯刑法第三百三十五條第一項之
    侵占罪嫌云云。
二、按犯罪事實應依證據認定之，無證據不得推定其犯罪事實，刑事訴訟法第一百五
    十四條定有明文。又按刑法第三百三十五條第一項之侵占罪，以意圖為自己或第
    三人不法之所有，而侵占自己持有他人之物者，為構成要件。訊據被告乙○○堅
    決否認右揭之侵占犯行，辯稱：台汽公司雖有賠償十三萬六千元，伊並先行拿去
    支付應付之工資，惟此係以自己名義與台汽公司和解，並非侵占告訴人美感浮雕
    公司之款項，且事後伊與告訴人即美感浮雕公司負責人甲○○談和解，旋因被捕
    入監致暫時無法償還等語。
三、經查，本件公訴人認被告涉犯侵占罪嫌，無非以告訴人即美感浮雕公司代表人甲
    ○○之指訴及和解書、協議書為其論據。按被害人之指訴，無非在使被告受刑事
    訴追為主要目的，其指訴常與事實偏離，故仍須調查其他證據，以資審認。查被
    告受領台汽公司十三萬六千元之賠償金，係本於被告與台汽公司和解書之和解內
    容而收受，該和解書和解之當事人並非告訴人美感浮雕公司，有和解書影本在卷
    可稽，足徵被告所受領之右揭款項，於受領時，尚非屬告訴人美感浮雕公司所有
    。從而，被告所為即與「侵占自己持有他人之物」之侵占罪構成要件不符，自難
    遽以刑法第三百三十五條第一項之侵占罪責相繩。告訴人美感浮雕公司代表人甲
    ○○雖以卷附之協議書指稱：依協議書之內容，被告係代表美感浮雕公司與台汽
    公司和解等語。惟核右開協議書內容，係告訴人與被告雙方間之賠償負擔之協議
    ，告訴人並無委託被告代表與台汽公司和解，告訴人代表人所指，尚有誤解。而
    被告雖未依協議之內容，將和解之金額交付告訴人美感浮雕公司，此亦僅屬被告
    與告訴人美感浮雕公司間有關契約義務之違反，屬於民事責任之範疇，亦無涉刑
    法侵占之刑責。此外復查無其他積極證據足資證明被告有公訴人所指之犯行，其
    犯罪應屬不能證明，原審基此為無罪之諭知，核無不合。公訴人仍執詞指摘原判
    決不當，非有理由，應予駁回。
據上論斷，應依刑事訴訟法第三百六十八條，判決如主文。
本案經檢察官陳追到庭執行職務。
中     華     民     國    八十九   年       一       月      十九      日
                             臺灣高等法院刑事第五庭
                                 審判長法  官  曾  德  水
                                       法  官  林  立  華
                                       法  官  楊  貴  雄
右正本證明與原本無異。
不得上訴。
                                       書記官  王  敬  端
中     華     民     國    八十九   年       一       月     二十一     日


司法院資訊處製作；財團法人民間司法改革基金會備份。
